臺灣臺北地方法院刑事判決　　　　　　　93年度訴字第1686號
公　訴　人　臺灣臺北地方法院檢察署檢察官
被　　　告　甲○○
　　　　　　　　　　　三樓
指定辯護人　本院公設辯護人曾德榮
上列被告因竊盜案件，經檢察官提起公訴（93年度偵字第4459號）
，本院判決如下：
    主  文
甲○○連續意圖供行使之用，而偽造有價證券，處有期徒刑貳年
，緩刑肆年。如附表二編號(一)、(三)至(九)所示之支票捌紙、偽造之
「趙士平」印章壹枚、慶豐商業銀行卡號0000－0000 －0000－
0000號信用卡背面偽造「劉馥玫」署押壹枚，均沒收。
    事  實
一、甲○○無犯罪前科，與乙○○（原名劉荃，於民國九十一年
    四月十一日更名）原係夫妻，嗣二人離婚，於婚姻關係存續
    期間，與乙○○之妹妹劉馥玫為二親等之姻親，於九十一年
    三月二十八日至九十一年七月二日劉馥玫出境未在國內之期
    間某日，甲○○在台北市○○路○段一五四巷二三弄一號一
    樓住處代為收受慶豐商業銀行股份有限以郵寄方式寄送至上
    址給劉馥玫所申辦之卡號0000－0000－0000－0000號信用卡
    一張，茲因積蓄花用殆盡，未經劉馥玫之同意，竟於九十一
    年七月二日，將上開信用卡侵占入己（與劉馥玫間為親屬間
    犯侵占罪，未據劉馥玫提出告訴），且基於行使偽造私文書
    及意圖為自己不法所有之概括犯意，在上址住處先於該信用
    卡背面簽名欄內偽造「劉馥玫」之署押，用以表示於該信用
    卡有效期限內有權使用該信用卡之辨識及證明之私文書，並
    冒劉馥玫名義向慶豐銀行辦理開卡手續成功後，旋於當日及
    九十一年八月二日連續於附表一所示時、地，持以向附表一
    所示特約商店冒名刷卡購物，而在各該次刷卡購物時，佯為
    該信用卡之申請名義人「劉馥玫」，持上揭背面偽簽有「劉
    馥玫」署押之信用卡向該特約商店店員行使，繼而於各該次
    二聯式（商店存根聯與顧客存根聯）簽帳單上持卡人簽名欄
    上以複寫方式偽造「劉馥玫」名義署押，偽以「劉馥玫」名
    義簽認各該筆消費金額，其中顧客存根聯歸由甲○○收執，
    特約商店存根聯則持向特約商店行使，致特約商店之店員不
    疑有詐，因陷於錯誤，同意由甲○○刷卡消費而交付趙士平
    所購買之物，嗣後不知情之特約商店人員再持特約商店存根
    聯向財團法人聯合信用卡處理中心行使，使該信用卡中心陷
    於錯誤，將簽帳金額墊付給特約商店，均足以生損害於該特
    約商店、慶豐商銀及聯合信用卡中心對於信用卡管理之正確
    性及劉馥玫，嗣劉馥玫於九十二年十二月二十五日入境經慶
    豐銀行催討前揭信用卡刷卡費用而查悉信用卡經甲○○冒名
    盜刷之情。
二、又甲○○與乙○○二人於婚姻關係持續期間之八十九年九月
    間起居住在台北市○○路○段一五四巷二三弄一號一樓，乙
    ○○於九十年三月八日曾向址設台北市○○○路○段五○號
    之台北銀行營業部，以「劉荃」名義申請開立支票存款帳戶
    （帳號4870－4號）而於開戶當日請領使用票號BD0000000至
    票號BD0000000空白支票（其中票號BD0000－000號空白支票
    經乙○○簽發使用），從未授權甲○○以其名義簽發使用，
    惟甲○○自八十九年九月間起負擔上址房屋之每月六萬六千
    元高額貸款利息，致乙○○之積蓄及自己退休俸花用殆盡，
    乃於九十年三月八日至九十一年八月初間之某日，萌生為自
    己不法之所有意圖，趁乙○○不注意之際，在上址住處臥房
    竊取乙○○置放衣櫥之提包內之上開帳號之空白支票一本（
    二十四張），與「劉荃」支票印鑑章一枚（竊盜罪部分已經
    告訴人乙○○於九十四年三月十八日撤回告訴），得手後即
    基於意圖供行使之用而偽造有價證券之概括犯意及承前意圖
    為自己不法所有之概括犯意，自九十一年八月初起至九十二
    年六月二十日止，連續在上址上住處，在附表二編號(一)至(五)
    、(七)、(八)所示票號之空白支票上填載發票日、金額並於發票
    人處偽造「劉荃」之署押及盜用「劉荃」印鑑章（其中附表
    二編號(七)僅盜用「劉荃」印鑑章），偽造以「劉荃」名義簽
    發之上開支票後，再持以向友人陳建彰、林傳賢、妹妹趙士
    敏（有關詐欺妹妹趙士敏部分，因屬親屬間詐欺，未據趙士
    敏提出告訴）等人調現及支付積欠許佃之餐飲費用，其間更
    因恐乙○○知悉，而於九十二年五月十二日另委請上址住處
    附近不知情之刻印師傅刻製偽造姊姊「趙士平」印章一枚後
    ，先後於九十二年五月二十日及九十二年六月二十日在上址
    日、金額並在發票人處偽造「趙士平」之署押及蓋用前揭偽
    造之「趙士平」印章，偽造「趙士平」名義支票後，持以向
    乙○○之朋友吳偉聰調現，足以生損害於乙○○、趙士平之
    社會經濟信用，並致使陳建彰、趙士敏、林傳賢、吳偉聰等
    人誤信確係發票人「劉荃」、「趙士平」簽發，於發票日軋
    入銀行能提領票款，因陷於錯誤，而將支票面額之款項如數
    借予甲○○，甲○○再用以繳付信用卡債、銀行貸款及其他
    生活支出。嗣乙○○於九十二年六月間前往台北市銀提領現
    金發現該支票存款帳戶內已無存款始知悉甲○○以其名義簽
    發偽造附表二所示支票調現之事。而上開附表二編號(一)至(九)
    支票嗣經軋入銀因存款不足及拒絕往來均遭退票，持票人林
    傳賢更持上開甲○○持以調現之支票向本院聲請發支付命令
    並查封「乙○○」在各銀庫之存款帳戶與前揭房屋。
三、案經乙○○訴由台北市政府警察局士林分局移送台灣台北地
    方法院檢察署檢察官偵查起訴。
    理  由
一、上揭犯罪事實一、二之事實已據被告甲○○於警詢、偵查及
    本院審理時坦承不諱，核與告訴人乙○○指述相符，復據證
    人吳偉聰陳建彰、趙士平、趙士敏、林傳賢、許佃、楊秀鑾
    供證屬實，並有慶豐商業銀行信用卡會員消費明細（九十三
    年度他字第三四九一號卷第八頁）、附表二編號(三)、(四)、(五)
    、(七)、(八)之支票及台北市票據交換所退票理由單影本各一紙
    （九十三年度他字第三四九一號卷第五十四頁至第五十八頁
    ）、附表二編號(一)之支票及台北市票據交換所退票理由單、
    台北銀行代收票據彙總單影本各一紙、附表二編號(六)之支票
    及台北市票據交換所退票理由單、編號(九)之支票影本一紙、
    劉馥玫入出境查詢、法務部票據信用資訊連結作業查詢「戶
    名：劉荃」之明細表、台北銀行營業部九十三年九月十六日
    北銀營金服字第九三六○○一九七○○號函送之支存戶劉荃
    已兌領票號支票影本、支票領取證、印鑑卡證明、領用票據
    明細表、對帳單影本（九十三年度偵字第四四五九號卷第九
    頁、第十頁、第六十二頁、第六十三頁、第一○二頁、第一
    三二頁、第一五二頁至第一五八頁）在卷可稽，事證明確，
    被告犯行均堪認定。
二、關於犯罪事實一部分，(1)按於信用卡背面簽名欄內，偽簽他
    人名字，因信用卡背面簽名欄之簽名，單純自形式上觀察，
    即足以表示信用卡之簽名者於信用卡之有效期限內有權使用
    該信用卡之辨識及證明，並非依習慣或特約表示一定用意之
    證明，故性質上自屬刑法第二百十條之私文書。又信用卡簽
    帳單，係持卡人向特約商店消費後簽持卡人姓名於其上，由
    特約商店將第一聯交持卡人收執，第二或三聯則由特約商店
    取回，而該簽帳單由持卡人簽名，係持卡人同意依據信用卡
    持卡人與發卡銀行間合約條件，對其所購物品或接受服務，
    均應按簽帳單之消費金額，付款予發卡銀行。故持卡人於該
    簽帳單簽名其用意，係對所簽之金額負責之意，故為刑法第
    二百十條之私文書。(2)查被告於信用卡背面簽名欄上偽簽「
    劉馥玫」之署押後，進而持之向附表一所示之特約商店店員
    行使之行為，核其所為，係犯刑法第二百十六條、第二百十
    條之行使偽造私文書罪。公訴人於起訴事實雖未敘及被告此
    部分行使偽造私文書之犯行，然該部分事實與公訴人起訴之
    犯罪事實具有連續犯之裁判上一罪關係，本院自應併予審究
    ；又其於簽帳單上偽簽「劉馥玫」之署押後，進而持之向附
    表一所示之特約商店店員行使之行為，核其所為，係犯刑法
    第二百十六條、第二百十條之行使偽造私文書罪。其偽造署
    押後，用以偽造私文書（信用卡及簽帳單），進而行使，其
    偽造署押之低度行為應為偽造私文書之高度行為所吸收，而
    其偽造私文書之低度行為應為行使偽造私文書之高度行為所
    吸收，均不另論罪。而其持偽造之簽帳單向附表一所示之特
    約商店店員行使，使該店員陷於錯誤，誤認係「劉馥玫」本
    人刷卡消費，而交付被告所購買之物之行為，核其所為另係
    犯刑法第三百三十九條第一項之詐欺取財罪，公訴人對此部
    分事實已經起訴，雖未論被告另有犯刑法第三百三十九條第
    一項之詐欺罪，本院自得一併審究。關於犯罪事實二部分，
    (1)按行使偽造之有價證券以使人交付財物，本即含有詐欺之
    性質，如果所交付之財物，即係該證券本身之價值，其詐欺
    取財仍屬行使偽造有價證券之行為，不另論以詐欺取財罪；
    但如行使該偽造之有價證券，係供擔保或作為新債清償而借
    款，則其借款之行為，已屬行使偽造有價證券行為以外之另
    一行為，始應再論以詐欺取財罪，最高法院九十年度台上字
    第五四一六號裁判判可資參照。(1)被告竊盜告訴人乙○○之
    空白支票、支票印鑑章後，在前揭空白票上填上發票日，金
    額，再盜用「劉荃」印章，蓋用偽刻之「趙士平」印章，冒
    「劉荃」及「趙士平」名義偽造完成支票再持用以調現及支
    付餐飲費之行為，而以偽造支票調借現金之借款行為，因其
    係行使偽造之支票供擔保或作為新債清償，，為行使偽造有
    價證券以外之另一行為，另有成立詐欺取財罪，故被告偽造
    附表二編號(五)之支票後持以支付餐飲費之行為，係犯刑法第
    二百零一條第一項偽造有價證券罪，而偽造附表二編號(一)至
    (四)、(六)至(九)之支票後持以借現金行為，係犯刑法第二百零一
    條第一項偽造有價證券罪及刑法第三百三十九條第一項之詐
    欺取財罪，公訴人對此部分有關詐欺取財之事實已經起訴，
    雖未論被告另有犯刑法第三百三十九條第一項之詐欺罪，本
    院自得一併審究。而被告利用不知情之刻印師傅刻製偽造「
    趙士平」印章一枚，此部分被告係間接正犯；被告於支票上
    偽造署押、盜用印章及偽造印章，均為偽造有價證券之部分
    行為，行使偽造有價證券為偽造有價證券之低度行為，為偽
    造之高度行為吸收，均不另論罪。又被告先後多次行使偽造
    私文書、偽造有價證券、詐欺取財犯行，均時間緊接，所犯
    罪名相同，均顯係出於概括之犯意為之，為連續犯，各應依
    刑法第五十六條規定以一罪論，並加重其刑；而被告所犯之
    詐欺取財罪，分別與偽造有價證券罪及行使偽造私文書罪，
    具有方法結果之牽連犯關係，應依刑法第五十五條規定從重
    論以偽造有價證券罪。另法院對有罪被告之科刑，應符合罪
    刑相當之原則，使輕重得宜，以契合社會之法律感情，此所
    以刑法第五十七條明定科刑時應審酌一切情狀，尤應注意該
    條所列十款事項以為科刑輕重之標準，並於同法第五十九條
    賦予法院以裁量權，如認「犯罪之情狀可憫恕者，得酌量減
    輕其刑」。本件被告與告訴人原係夫妻關係，與被害人趙士
    平則係姊妹關係，係因週轉困難，一時失慮而為本件犯行，
    且事後已與附表二之支票各執票人達成和解償付票款（已據
    告訴人陳述在卷，與陳建彰、吳偉聰、趙士敏、林傳賢出具
    之證明書二紙在卷可稽），告訴人亦表示願原諒被告，審酌
    被告素行良好、尚無前科紀錄（有台灣高等法院被告全國前
    案紀錄表在卷足稽），其犯罪情狀，在客觀上尚堪憫恕，本
    院認若宣告法定最低本刑，猶嫌過重，爰依刑法第五十九條
    之規定減輕其刑，以符罪刑相當原則，並先加後減。爰審酌
    被告素行良好、尚無前科紀錄、犯罪動機、目的、手段、犯
    罪所生之損害、已與全部偽造支票之執票人達成和解，清償
    部分退票之款項、並已清償前揭盜刷信用卡之全部費用（有
    慶豐商業銀行消費金融處信用卡部九十三年一月十七日（94
    ）消卡險字第21號函在卷可稽），犯罪後深感後悔，態度良
    好等一切情狀，從輕量處如主文所示之主刑。又被告前未曾
    受有期徒刑以上刑之宣告，有臺灣高等法院被告全國前案紀
    錄表可徵，因一時失慮致罹刑典，事後已坦承犯行，深具悔
    意，且告訴人亦表明不願追究被告刑責，信被告經此論罪科
    刑之教訓，應知警惕而無再犯之虞，本院認前開對其宣告之
    刑以暫不執行為適當，併予宣告緩刑四年，用啟自新。末查
    ，如附表二編號(一)、(三)至(九)所示之支票八紙（其中編號(二)之
    支票已經趙士敏毀棄滅失，已據證人趙士敏陳明在卷），不
    問屬於犯人與否，均應依刑法第二百零五條規定沒收。而劉
    馥玫申辦之卡號0000－00 00－0000－0000號信用卡背面之
    偽造「劉馥玫」署押一枚及偽造之「趙士平」印章一枚，因
    無證據證明該信用卡及印章已經滅失，均應依刑法第二百十
    九條規定宣告沒收；另附表一所示之簽帳單持卡人存根聯未
    扣案，而依一般常情持卡人於消費後即經丟棄滅失，特約商
    店存根聯均因逾保存期限而經銷燬，此亦據發卡銀行－慶豐
    銀行函覆在卷，爰不諭知沒收。
三、被告與告訴人原係夫妻，被告於其二人婚姻關係存續期間竊
    盜告訴人前揭向台北銀行開戶領用之空白支票及支票印鑑章
    一枚，乃屬同財共居親屬間竊盜，依刑法第三百二十四條第
    二項規定須告訴乃論，而告訴人雖於九十二年十月七日在台
    北市政府警察局士林分局製作筆錄時對被告提出竊盜罪告訴
    ，惟於九十四年三月十八日本院審理時已當庭撤回竊盜罪之
    告訴，原應依刑事訴訟法第三百零三條第三款為不受理判決
    ，惟公訴意旨認此部分與前揭論罪科刑之偽造有價證券罪部
    分有牽連犯之裁判上一罪關係，故就此同居共財親屬間竊盜
    部分不另為不受理之諭知。
據上論斷，應依刑事訴訟法第二百九十九條第一項前段、刑法第
五十六條、第二百零一條第一項、第二百十六條、第二百十條、
第三百三十九條第一項，第五十五條、第五十九條、第二百零五
條、第二百十九條、第七十四條第一款，罰金罰鍰提高標準條例
第一條前段，判決如主文。
本案經檢察官陳玉萍到庭執行職務
中　　華　　民　　國　　94　　年　　4 　　月　　29　　日
                              臺灣臺北地方法院刑事第一庭
                                  審判長法  官 陳興邦
                                        法  官 劉素如
                                        法  官 林婷立
上正本證明與原本無異
如不服本判決應於收受送達後十日內向本院提出上訴書狀，其未
敘述上訴之理由者並得於提起上訴後十日內向本院補提理由書（
均須按他造當事人之人數附繕本）。
                                        書記官 王曉雁
中　　華　　民　　國　　94　　年　　5 　　月　　4 　　日
附錄：本案論罪科刑法條全文
刑法第二百零一條
意圖供行使之用，而偽造、變造公債票，公司股票或其他有價證
券者，處三年以上十年以下有期徒刑，得併科三千元以下罰金。
行使偽造、變造之公債票、公司股票或其他有價證券或意圖供行
使之用，而收集或交付於人者，處一年以上七年以下有期徒刑，
得併科三千元以下罰金。
刑法第二百十六條
行使第二百十條至第二百十五條之文書者，依偽造、變造文書或
登載不實事項或使登載不實事項之規定處斷。
刑法第二百十條
偽造、變造私文書，足以生損害於公眾或他人者，處五年以下有
期徒刑。
刑法第三百三十九條第一項
意圖為自己或第三人不法之所有，以詐術使人將本人或第三人之
物交付者，處五年以下有期徒刑、拘役或科或併科一千元以下罰
金。
以前項方法得財產上不法之利益或使第三人得之者亦同。
前二項之未遂犯罰之。
附表一
┌───┬───┬──────┬─────────────────┐
│編號  │日期  │金額（新台幣│特約商店                          │
│      │      │：元）      │                                  │
├───┼───┼──────┼─────────────────┤
│(一)    │91 7 2│ 35,577     │大葉高島屋百貨股份有限公司        │
├───┼───┼──────┼─────────────────┤
│(二)    │91 7 2│  2,343     │惠康百貨股份有限公司              │
├───┼───┼──────┼─────────────────┤
│(三)    │91 7 2│ 16,758     │大葉高島屋百貨股份有限公司        │
├───┼───┼──────┼─────────────────┤
│(四)    │91 7 2│  1,040     │特昱屋企業有限公司                │
├───┼───┼──────┼─────────────────┤
│(五)    │91 7 2│    500     │順光堂眼鏡行                      │
├───┼───┼──────┼─────────────────┤
│(六)    │91 8 2│    799     │愛貓園商行                        │
└───┴───┴──────┴─────────────────┘
附表二、付款銀行－台北商業銀行，戶名：劉荃，
        帳號：4870－4
┌───┬─────┬─────┬─────┬──────┬────────┐
│編號  │票號      │發票人    │發票日    │ 金額       │備註            │
├───┼─────┼─────┼─────┼──────┼────────┤
│(一)    │BD0000000 │劉荃      │91 8 9    │ 五萬元     │九十一年八月初持│
│      │          │          │          │            │向陳建彰調借同票│
│      │          │          │          │            │面額之現金      │
├───┼─────┼─────┼─────┼──────┼────────┤
│(二)    │BD0000000 │劉荃      │91 11 5   │ 五萬元     │發票日當日持向趙│
│      │          │          │          │            │士敏調借同票面額│
│      │          │          │          │            │現金            │
├───┼─────┼─────┼─────┼──────┼────────┤
│(三)    │BD0000000 │劉荃      │92  6 1   │ 五萬元     │九十二年二月初持│
│      │          │          │          │            │向林傳賢調借同票│
│      │          │          │          │            │面額現金        │
├───┼─────┼─────┼─────┼──────┼────────┤
│(四)    │BD0000000 │劉荃      │92  8 1   │ 五萬元     │九十二年二月底持│
│      │          │          │          │            │向林傳賢調借同票│
│      │          │          │          │            │面額現金        │
├───┼─────┼─────┼─────┼──────┼────────┤
│(五)    │BD0000000 │劉荃      │92  4 1   │ 二萬元     │發票日當日持交予│
│      │          │          │          │            │許佃以支付餐飲費│
│      │          │          │          │            │費              │
├───┼─────┼─────┼─────┼──────┼────────┤
│(六)    │BD0000000 │趙士平    │92  5 20  │ 五萬元     │發票日當日持向吳│
│      │          │          │          │            │偉聰調借同票面額│
│      │          │          │          │            │現金            │
├───┼─────┼─────┼─────┼──────┼────────┤
│(七)    │BD0000000 │劉荃      │92  5 12  │ 三萬元     │九十二年三月十二│
│      │          │          │          │            │日持向林傳賢調借│
│      │          │          │          │            │同票面額現金    │
├───┼─────┼─────┼─────┼──────┼────────┤
│(八)    │BD0000000 │劉荃      │92  6 26  │ 四萬元     │九十二年三月二十│
│      │          │          │          │            │六日持向林傳賢調│
│      │          │          │          │            │借同票面額現金  │
├───┼─────┼─────┼─────┼──────┼────────┤
│(九)    │BD0000000 │趙士平    │92  6 20  │ 五萬元     │發票日當日持向吳│
│      │          │          │          │            │偉聰調借同票面額│
│      │          │          │          │            │現金。          │
└───┴─────┴─────┴─────┴──────┴────────┘
